臺灣高等法院民事判決　九十一年度勞上字第八號
　　　上　訴　人　甲○○
　　　被　上訴人　雙連鋼鐵捲門股份有限公司
　　　法定代理人　王輝棟
右當事人間給付退休金事件，上訴人對於中華民國九十年十二月二十七日臺灣板橋地
方法院九十年勞訴字第二七號第一審判決提起上訴，本院判決如左：
　　　主　　　文
上訴駁回。
第二審訴訟費用由上訴人負擔。
　　　事　　　實
甲、上訴人方面：
壹、聲明：
一、原判決廢棄。
二、被上訴人應給付上訴人新臺幣（下同）二百八十萬元，及自起訴狀繕本送達被上
　　訴人之翌日起至清償日止，按年息百分之五計算之利息。
三、願供擔保，請准宣告假執行。
貳、陳述：除引用原判決書之記載外，補稱：
一、上訴人七十八年三月十日因職務調動至被上訴人公司工務部任職，且應被上訴人
　　要求立具離職書，惟該離職書僅係要辦移交，並非要離職。
二、兩造間之勞動契約自六十五年三月十日起至九十年三月十日上訴人申請退休時，
    仍有效存在。
三、對被上訴人公司在原審計算之退休金七十五萬二千四百零八元無意見。
參、證據：引用原審立證方法。
乙、被上訴人方面：
壹、聲明：
一、上訴駁回。
二、如受不利判決，願供擔保，請准予宣告免為假執行。
貳、陳述：除引用原判決書之記載外，補稱：
一、上訴人自七十八年三月三十一日以後，並非屬被上訴人公司之勞工。
參、證據：引用原審立證方法。
　　　理　　　由
一、上訴人主張：其自民國六十五年三月十日起受僱被上訴人公司，嗣七十八年三月
　　間調至被上訴人公司工務部門，擔任鐵捲門按裝技工，至九十年三月十日退休離
　　職，共工作二十五年，已符合勞動基準法（下稱勞基法）請領退休金之要件，依
　　勞基法施行細則第二十八條規定，在勞基法施行前之工作年資，依臺灣省工廠工
　　人退休規則計算，在勞基法施行後之工作年資，依勞基法第五十五條規定計算，
　　依此計算：上訴人於勞基法施行前之工作年資為八年又四個月二十天（六十五年
　　三月十日至七十三年七月三十日），有十七個基數，每一基數為五萬六千元，即
　　為九十五萬二千元；在勞基法施行後之工作年資（七十三年八月一日至九十年三
　　月十日）為十六年又七月十天，有三十三個基數，每一基數為五萬六千元，即為
　　一百八十四萬八千元，以上合計二百八十萬元。詎被上訴人核准上訴人退休後，
　　僅代為向臺閩地區勞工保險局（下稱勞保局）申請老年給付新台幣（以下同）一
　　百一十六萬五千五百元，而拒不發給上訴人退休金。爰訴請被上訴人給付退休金
　　二百八十萬元並加計法定遲延利息等語。
    被上訴人對上訴人自六十五年三月十日起受僱於被上訴人公司，及被上訴人公司
　　以上訴人於九十年三月十日退休為由，代上訴人向勞保局申請老年給付等情不爭
　　執。惟辯以上訴人於七十八年三月十日即以離職書表明辭職，其於被上訴人公司
　　任職期間並未滿二十五年，並無勞基法第五十三條第二款之退休金請求權。又上
　　訴人於七十八年三月十日離職後，雖與被上訴人公司仍有往來，惟上訴人並非被
　　上訴人之受僱人，而係專門承包被上訴人外包之鐵門按裝工程，兩造間僅有承攬
　　關係，被上訴人雖開立薪資扣繳憑單予上訴人，惟所給付者實為承攬報酬，又被
　　上訴人係依上訴人所請，為其掛名於被上訴人公司投保勞保，保費全額由上訴人
　　負擔。縱退萬步言，如認為上訴人係被上訴人員工而具有退休金請求權，其所得
　　請求之退休金數額亦僅為七十五萬二千四百零八元等語資為抗辯。
    （原審為上訴人敗訴之判決，上訴人提起上訴）。
二、上訴人主張其自民國六十五年三月十日起受僱於被上訴人公司，及被上訴人公司
　　以上訴人於九十年三月十日退休為由，代上訴人向勞保局申請老年給付等情，業
　　據提出勞工保險給付申請書（給付收據）為證，且為被上訴人所不爭執，堪認為
　　真正。
三、上訴人另主張其自民國六十五年三月十日起受僱被上訴人公司，至九十年三月十
    日退休離職，共工作二十五年，已符合勞基法請領退休金之要件，詎被上訴人核
　　准上訴人退休後，拒不發給上訴人退休金，爰依勞基法規定，請求被上訴人給付
　　退休金二百八十萬元並加計遲延利息等情。被上訴人則否認上訴人有勞基法第五
　　十三條第二款之退休金請求權，辯以上訴人於七十八年三月十日即以離職書表明
　　辭職，其於被上訴人公司任職期間並未滿二十五年等語。經查：
１、按勞工有左列情形之一者，得自請退休：一　工作十五年以上年滿五十五歲者。
　　二　工作二十五年以上者。勞基法第五十三條定有明文。又勞工非有左列情形之
　　一者，雇主不得強制其退休：一　年滿六十歲者。二　心神喪失或身體殘廢不堪
　　勝任工作者。同法第五十四條第一項亦定有明文。
　　查上訴人係三十七年五月十日生，至其主張退休之九十年三月十日，上訴人尚未
　　滿五十五歲，且無心神喪失或身體殘廢不堪勝任工作之情，有上訴人提出之勞工
　　保險給付申請書（給付收據）可稽，且為上訴人所不爭執。則上訴人即無從依勞
    基法第五十三條第一款，或同法第五十四條第一項規定，請領退休金。是本件所
    應審酌者，即為上訴人得否依勞基法第五十三條第二款規定即工作二十五年以上
　　者之規定，請領退休金。
２、
(1)、被上訴人提出上訴人不爭執真正之上訴人七十八年三月十日出具之離職書，其內
　　容為「離職書：甲○○在貴公司工作已有一段時間，承蒙貴公司照顧及提拔當上
　　副理，此恩德終生難忘，最近恰逢機會，想自求發展，請貴公司准予離職。離職
　　日期七十八年三月三十一日。中華民國七十八年三月十日呈。甲○○（印文）。
　　」等語。被上訴人公司亦於該離職書上批示「照准」。則被上訴人抗辯兩造間勞
　　動契約，已因上訴人自請離職而於七十八年三月三十一日終止乙節，應認與事實
　　相符，而堪採信。
(2)、上訴人雖爭執其係於七十八年三月十日因職務調動至被上訴人公司工務部門，任
　　鐵捲門按裝技工，為辦理移交，應被上訴人要求而出具上開離職書等語，惟為被
　　上訴人所否認，上訴人亦未舉證證明，況上開離職書之文字已表明上訴人之真意
　　，自不得捨其文義而更為曲解，其此部分主張自無足取。
３、上訴人另以其身分證職業欄記載為被上訴人技工，及於七十八年三月後，被上訴
　　人仍為其投保勞保，並開立薪資扣繳憑單等情，主張兩造於七十八年三月後迄九
　　十年三月十日間仍有僱傭關係存在。被上訴人對上訴人於七十八年三月三十一日
　　離職後，與被上訴人公司仍有往來，及被上訴人為上訴人投保勞保、開立薪資扣
　　繳憑單等情不爭執，惟否認上訴人為被上訴人之受僱人，辯以上訴人係專門承包
　　被上訴人外包之鐵門按裝工程，兩造間僅有承攬關係，被上訴人雖開立薪資扣繳
　　憑單予上訴人，惟所給付者實為承攬報酬，又被上訴人係依上訴人所請，為其掛
　　名於被上訴人公司投保勞保，保費全額由上訴人負擔等語。是本件即應審酌七十
　　八年三月後迄九十年三月十日間，兩造間是否有勞動基準法所規範之勞雇關係，
　　即上訴人是否係受被上訴人僱用從事工作獲致工資者。
　　查證人林素月（被上訴人公司受僱人）於原審證述「我從五十九年三月二十七日
　　到被告公司任職，七十八年三月間我擔任會計，七十八年三月間原告與被告約定
　　以後勞保費由原告自付，健保費由被告補助一些，是老闆告訴我上開情事，所以
　　我依照上開指示辦理上開費用繳納事宜。」、「（問：為何原告同意自付勞保費
　　？）因為原告有和被告約定他不在（按：應為「再」字之誤繕）當被告公司的員
　　工，只是單純承包被告公司的工程，所以勞保費由他自己付。」、「（問：七十
　　八年三月間被告公司多少員工？員工上班是否需要打卡？不來上班是否要請假？
　　原告情形如何？）當時有二、三十人，上班需要打卡，不來上班要請假，原告七
　　十八年三月以後上班不用打卡，沒有上班不用請假。」、「（問：七十八年三月
    以後，如被告公司要他去做某工程，他是否可以拒絕？）可以拒絕，就是原告決
    定是否施作工程，但七十八年三月以前他沒有拒絕公司指派他工作的權利。」、
    「（問：原告於七十八年三月以後是否領年終獎金？）沒有，但我們公司會包給
    他紅包，大約有七、八千元左右，但正式員工大約有一個月的獎金，一定比七、
    八千元多。但七十七年間以及以前原告有領一個月的年終獎金。七十八年三月以
    後他的薪水不固定，完全依照他施作工程的程度，但正式的員工每月的薪水是固
    定的。」、「（問：七十八年三月以後原告是否有公休？）沒有，但之前他都有
    ，且正式的員工也都有。」、「（問：被告公司請假程序？）需要書面請假。」
    等語（見原審卷第八一、八二頁）。上訴人於原審亦自陳「七十八年三月三十一
    日以後上下班不用打卡，但之前我是他（指被上訴人）的業務員要打卡，…七十
    八年三月三十一日以後有工作就去現場作，沒有工作就不用去，所以沒有向原告
    公司（按：應係被告公司之誤）請假之事，…，七十八年三月三十一日以前我是
    公司的業務員所以不去上班要向被告請假。…」，「（問：七十八年三月三十一
    日之後被告公司要你接工作，你是否可以議價？）可以議價，…」等情（見原審
    卷第五三頁、一一八頁）。足徵上訴人於七十八年三月三十一日以後，上訴人上
　　、下班不需要打卡，亦無公休，且可拒絕被上訴人公司指派之工作，就其承接之
　　工作報酬亦可向被上訴人公司議價，是堪認兩造間並無從屬關係，即上訴人並非
　　在被上訴人之指揮監督下提供勞務而獲致工資者，被上訴人抗辯兩造間為承攬關
　　係乙節，核與事實相符而堪採信。被上訴人雖仍為上訴人投保勞保，惟依證人林
　　素月所述，此係兩造約定由上訴人自付全額勞保費用，仍由被上訴人為其投保，
　　其目的應係使上訴人得依勞保規定請領老年給付等，是尚不得依此事實認兩造間
　　為僱傭關係。又被上訴人開立薪資扣繳憑單予上訴人，雖與相關稅法規定有違，
　　惟亦不得依此認兩造間為僱傭關係。再上訴人身分證職業欄登記為雙連鐵工廠技
　　工，並非被上訴人雙連鋼鐵捲門股份有限公司員工（見原審卷第六六頁），且上
　　訴人自陳該身分證職業欄係其工作滿三年後去登記的（參見本院卷第三六頁），
　　是亦無從以其身分證職業欄登記認上訴人於七十八年三月三十一日以後，仍與被
　　上訴人有僱傭關係。
４、綜上所述，上訴人自六十五年三月十日受僱於被上訴人工作，迄七十八年三月三
    十一日自請離職，其工作年資並未滿二十五年，則其對被上訴人即無勞動基準法
　　第五十三條第二款之退休金請求權。
四、從而，上訴人請求被上訴人給付退休金二百八十萬元及自起訴狀繕本送達翌自起
    至清償日止，按年息百分之五計算之法定遲延利息，為無理由，應予駁回。原審
    為上訴人敗訴之判決，核無違誤，上訴意旨指摘原判決不當，求予廢棄，為無理
　　由，應予駁回。
五、本件事證已明，兩造其餘攻擊防禦方法，經核與本判決之結果不生影響，爰不一
    一論述。
六、據上論結：本件上訴為無理由，依民事訴訟法第四百四十九條第一項、第七十八
　　條，判決如主文。
中　　　華　　　民　　　國　　九十一　　年　　　六　　　月　　 十一　　 日
　　　　　　　　　　　　　　　臺灣高等法院民事第十一庭
　　　　　　　　　　　　　　　　　審判長法  官　吳  景  源
　　　　　　　　　　　　　　　　　      法　官　陳　金　圍
                                        法　官　滕　允　潔
右正本係照原本作成。
如不服本判決，應於收受送達後二十日內向本院提出上訴書狀，其未表明上訴理由者
，應於提出上訴後二十日內向本院補提理由書狀（均須按他造當事人之人數附繕本）
上訴時應提出委任律師或具有律師資格之人之委任狀；委任有律師資格者，另應附具
律師及格證書及釋明委任人與受任人有民事訴訟法第四百六十六條之一第一項但書或
第二項（詳附註）所定關係之釋明文書影本。
中　　　華　　　民　　　國　　九十一　　年　　　六　　　月　　　十二　　日
　                           　　　　　 書記官　邵　淑　津
附註：
民事訴訟法第四百六十六條之一（第一項、第二項）：
對於第二審判決上訴，上訴人應委任律師為訴訟代理人。但上訴人或其法定代理人具
有律師資格者，不在此限。
上訴人之配偶、三親等內之血親、二親等內之姻親，或上訴人為法人、中央或地方機
關時，其所屬專任人員具有律師資格並經法院認為適當者，亦得為第三審訴訟代理人
。
